【裁判字號】    98,財管,40
【裁判日期】    980527
【裁判案由】    選任遺產管理人
【裁判全文】
臺灣臺南地方法院民事裁定              98年度財管字第40號
聲  請  人  財政部臺灣省南區國稅局
法定代理人  甲○○
上列聲請人聲請選任被繼承人己○○之遺產管理人事件，本院裁
定如下：
    主      文
選任財政部國有財產局臺灣南區辦事處臺南分處為被繼承人己○
○之遺產管理人。
程序費用新臺幣壹仟元由被繼承人己○○之遺產負擔。
    理      由
一、按繼承開始時，繼承人之有無不明者，由親屬會議於一個月
    內選定遺產管理人，並將繼承開始及選定遺產管理人之事由
    ，向法院報明；無親屬會議或親屬會議未於前條所定期限內
    選定遺產管理人者，利害關係人或檢察官，得聲請法院選任
    遺產管理人，並由法院依前項規定為公示催告；公示催告期
    限屆滿，無繼承人承認繼承時，其遺產於清償債權，並交付
    遺贈物後，如有剩餘，歸屬國庫；非公用國有財產以財政部
    國有財產局為管理機關， 民法第1177條、第1178條第2項、
    第1185條、國有財產法第12條分別定有明文。
二、聲請意旨略以：被繼承人己○○（民國○○年○月○○日生，身
    分證統一編號：Ｚ000000000號，96年2月19日死亡，生前最
    後住所：臺南市○○區○○街121巷11號）為獨資商號宏霖
    工程行之負責人，該商號及被繼承人己○○因滯欠稅捐及罰
    鍰未繳納，截至98年4月17日止，尚滯欠稅捐及罰鍰新臺幣
    （下同）1,061,399元未繳納（含本稅、滯納金、滯納利息
    ），茲因其死亡時尚留有遺產可供換價以清償其所積欠之租
    稅債務，本件有行強制執行之實益。經聲請人之安南稽徵所
    依法移送法務部行政執行署臺南行政執行處強制執行，惟被
    繼承人己○○已於96年2月19日死亡，己○○之法定繼承人
    均已拋棄繼承權，亦未依民法第1177條、第1178條於法定期
    限內，召開親屬會議並選任遺產管理人，以致聲請人之債權
    無法行使，為保障聲請人即債權人之權益，聲請人爰依法聲
    請鈞院選任被繼承人己○○之遺產管理人等語。
三、聲請人主張之上開事實，業據提出宏霖工程行營業稅稅籍相
    關資料、本院98年3月18日南院龍家戊96年度繼字第783號函
    、繼承系統表、死亡登記申請書查詢清單、戶籍謄本、欠稅
    總歸戶查詢情形表、財產歸屬資料清單各1份為證，聲請人
    主張堪信為真實；復查被繼承人己○○之繼承人均已拋棄繼
    承權，業據本院調閱96年度繼字第759、783號拋棄繼承卷宗
    核閱無誤，又未準用民法第1177條規定選定遺產管理人，而
    聲請人為被繼承人之債權人，故聲請人以利害關係人聲請選
    任被繼承人之遺產管理人，核與上開規定並無不合，應予准
    許。
四、查本件被繼承人己○○之繼承人均已拋棄繼承權，足見渠等
    對被繼承人遺產之處置已漠不關心，經本院函詢其繼承人戊
    ○○、辛○○○、丁○○○○○○、丙○○、庚○○、乙○
    ○，請其等於文到3日內以書面陳明是否願意擔任被繼承人
    己○○之遺產管理人，逾期視為不願意擔任，上開繼承人均
    逾期未陳明其意願，視為不願意擔任，有送達證書附卷可憑
    。查被繼承人己○○之遺產，倘無人承認繼承時，將於清償
    債權，交付遺贈物後，歸屬國庫，即無人繼承之遺產若有賸
    餘，終歸國家所取得，則職司國有財產管理之有關機關自係
    最為適合擔任遺產管理之人，況上開機關就遺產管理之有關
    法律程序亦相當熟悉；故為使遺產之處置順利進行，並考量
    遺產管理之專業性與公平性，認選任財政部國有財產局臺灣
    南區辦事處臺南分處為被繼承人己○○之遺產管理人為適當
    。
五、依非訟事件法第157條、第24條第1項，裁定如主文。
中    華    民    國    98    年    5     月    27    日
                  家事法庭    法  官  鄭  彩  鳳
上為正本係照原本作成。
如不服本裁定，應於裁定送達後10日內向本院提出抗告狀（附具
繕本），並應繳納抗告費新臺幣1000元。
中    華    民    國    98    年    5     月    27    日
                              書記官  黃  心  怡


司法院資訊處製作；財團法人民間司法改革基金會備份。
